【裁判字號】    97,上訴,3277
【裁判日期】    971119
【裁判案由】    違反槍砲彈藥刀械管制條例
【裁判全文】
臺灣高等法院刑事判決                97年度上訴字第3277號
上  訴  人  臺灣板橋地方法院檢察署檢察官
被      告  甲○○
                    （現於臺灣岩灣技能訓練所執行中）
指定辯護人  本院公設辯護人郭書益
上列上訴人因違反槍砲彈藥刀械管制條例案件，不服臺灣板橋地
方法院97年度訴緝字第5號，中華民國97年3月24日第一審判決（
起訴案號：臺灣板橋地方法院檢察署95年度偵字第24276號），
提起上訴，本院判決如下：
    主  文
上訴駁回。
    理  由
壹、證據能力部分：
    按被告以外之人於偵查中向檢察官所為之陳述，除顯有不可
    信之情況者外，得為證據，刑事訴訟法第一百五十九條之一
    第二項定有明文，此係因上開偵查中向檢察官所為之陳述雖
    仍為審判外之陳述，但立法者衡量刑事訴訟法規定檢察官代
    表國家偵查犯罪、實施公訴，依法有訊問被告、證人、鑑定
    人之權，且實務運作時，偵查中檢察官向被告以外之人所取
    得之陳述，原則上均能遵守法律規定，不致違法取供，其可
    信性極高，為兼顧理論與實務為由，而對「被告以外之人於
    偵查中向檢察官所為之陳述」，例外規定除有顯不可信之情
    況者外，得為證據。本件證人陳泰谷於九十五年十月五日在
    偵查中以證人身分向檢察官所為之證述已經具結，且其於原
    審審理時均已到庭就先前於偵查中所為之證述供被告及其辯
    護人詰問（見原審卷(二)八七至九三頁），揆諸司法院大法官
    會議釋字第五八二號解釋意旨，對於被告之詰問權已有所保
    障，即已合於法定程序。又其於偵查中既已具結願負偽證罪
    之刑事責任，在證據能力方面亦可認其所為證述之真實性可
    獲初步之確保。準此，上開證人在偵查中向檢察官所為之證
    述，尚難認有「顯不可信」之情況，應有證據能力。
貳、實體部分：
一、公訴意旨略以：被告甲○○明知可發射子彈具有殺傷力之改
    造槍枝及具有殺傷力之子彈，均屬槍砲彈藥刀械管制條例管
    制之物，非經主管機關許可，不得持有，竟自不詳時間起，
    在其所經營址設臺北縣泰山鄉○○路○段四二九號之「好客
    多家具店」，持有如附表所示之改造槍枝及子彈，並於民國
    九十五年七月間某日，在上址委託乙○○代為保管。嗣於同
    年九月一日晚間十一時許，警方在臺北縣板橋市○○路○段
    二七巷三二號前查獲乙○○，並扣得上開槍彈，經由乙○○
    之供述而查悉上情。因認被告涉犯槍砲彈藥刀械管制條例第
    八條第四項非法持有可發射子彈具殺傷力之槍枝罪及同條例
    第十二條第四項之非法持有子彈罪云云。
二、按犯罪事實應依證據認定之，無證據不得認定犯罪事實；不
    能證明被告犯罪者，應諭知無罪之判決，刑事訴訟法第一百
    五十四條第二項、第三百零一條第一項分別定有明文。而認
    定不利於被告之事實，須依積極證據，苟積極證據不足為不
    利於被告事實之認定時，即應為有利於被告之認定，更不必
    有何有利之證據。又檢察官對於起訴之犯罪事實，應負提出
    證據及說服之實質舉證責任。倘其所提出之證據，不足為被
    告有罪之積極證明，或其指出證明之方法，無從說服法院以
    形成被告有罪之心證，基於無罪推定之原則，自應為被告無
    罪判決之諭知。
三、公訴人認被告涉犯上開犯行，無非係因證人乙○○指稱其持
    有之槍彈是被告所交付，證人陳泰谷於檢察官偵訊時，亦證
    稱確有其事，佐以扣案之槍彈經鑑定結果具有殺傷力等節，
    資為論斷之依據。訊據被告對乙○○於上開時地為警查獲如
    附表所示槍彈之事實，並無爭執，惟堅決否認有違反槍砲彈
    藥刀械管制條例之行為，辯稱：乙○○所述不實，其未曾拿
    系爭槍彈委託與乙○○保管，該槍彈與其無關，其與乙○○
    有怨隙，已很久沒有聯絡了，其要控告乙○○誣告，且其願
    意測謊，證明其無交付前開槍彈等語。
四、經查：
（一）證人乙○○被查獲系爭槍彈時，固一再指稱該槍彈是由被
      告所交付，並稱被告交付槍彈之過程，乃係在「好客多家
      具店內，被告交給伊一包黑色背包，槍彈就放在背包裡面
      ……伊沒特別打開來看」、「剛開始伊不知道裡面是槍彈
      ，之後離職回到大觀路的住處，距離伊拿到背包大約一個
      多月，伊打開背包才知道裡面是槍彈」云云（見原審卷(二)
      第七八至八三頁），然此與其於該案被查獲時，於警詢時
      所述被告交付槍彈之動機為「九十五年六月十日伊與被告
      曾遭警方查獲一次，被告害怕又被警察查獲該把手槍，乃
      委託伊保管」等語（見偵字第二０七０一號影印偵查卷第
      三二、三七頁）互核，顯有矛盾，蓋其既稱被告是為免遭
      警方查獲而交付系爭槍彈，豈有不知交付之物乃槍彈之理
      ？是就乙○○之說詞而言，已有瑕疵。再觀之本案查獲經
      過，係乙○○獨自攜帶系爭槍彈在其住處巷口為警盤查而
      查獲，倘乙○○係受被告之託代為保管，何以要隨身攜帶
      該槍彈外出？亦與情理不合。雖乙○○證稱是因聯絡不到
      被告，所以要將槍彈拿去丟棄云云（見本院卷第八六頁反
      面），惟其亦證稱伊並未返回被告經營之傢俱店去找尋被
      告（見本院卷第八七頁），則其既未至被告經營之傢俱店
      去找被告，如何能謂聯絡不到被告？所證亦難採信。況由
      該槍彈以小皮包包裝完整，其原稱放在彈匣內之子彈，則
      改以小袋子包裝妥適（見偵字第二０七０一號影印偵查卷
      第九、二一、二二頁），顯見保管良好，拋棄之說，實難
      採信。另依槍砲彈藥刀械管制條例第十八條第四項前段之
      規定，犯該條例之罪，於偵查或審判中自白，並供述全部
      槍砲、彈藥、刀械之來源及去向，因而查獲或因而防止重
      大危害治安事件之發生者，減輕或免除其刑。乙○○既有
      前揭不實之證言，則其非無可能為邀輕典而為不實之陳述
      ，本院尚難單憑乙○○之證詞，即逕為不利於被告之認定
      。
（二）證人陳泰谷於檢察官偵訊時，雖一度附和乙○○之說詞，
      而為不利被告之證言，惟其於原審審理時，則已明確證稱
      其當時確有在場，但純粹聊天而已，並未看到什麼黑色包
      包，不知道有交付槍彈之事等語（見原審卷(二)第九二頁）
      。則陳泰谷於偵查中所陳，是否屬實，已非無疑，且陳泰
      谷於於檢察官訊問時所證：「是被告於九十五年七月間在
      好客多傢俱行內交給乙○○的」、「因為當時我在場」、
      「我只看見被告有交一支黑色的手槍給乙○○」云云（見
      偵字第二０七０一號影印偵查卷第四六、四七頁），亦與
      乙○○所稱被告交付系爭槍彈時，是裝在黑色皮包內，其
      本人亦不知是槍枝等語之說詞，有甚大差距。況據乙○○
      前揭證詞，系爭槍彈是裝在黑色皮包內，其係事後打開皮
      包方知皮包內放的是槍彈，則陳泰谷縱使在場，又如何得
      知皮包內究係何物？故陳泰谷於檢察官偵訊時之證言，其
      真實性亦有疑義，自不足以補強乙○○上開證詞之可信性
      。
（三）檢察官另據乙○○前揭說詞，指稱被告將系爭槍彈寄放至
      乙○○處之動機，是因「於九十五年六月七日二十一時五
      十分，經警在上址（指『好客多家具店』）查獲乙○○持
      有槍、彈及改造工具一批等物（另行偵辦），甲○○為免
      其持有之上開槍彈遭警查獲，即於同年七月間，在上址委
      託乙○○代為保管上開槍彈」。然於九十五年六月七日在
      「好客多家具店」內查獲之槍彈，乙○○已坦承為其所製
      造，而乙○○所涉非法製造可發射子彈具殺傷力之槍枝等
      犯行，業經檢察官提起公訴，由原審以九十六年度訴字第
      一０六九號判處徒刑在案，有上開判決書一份在卷（見原
      審卷(二)第一三０頁）可稽。則該案之槍彈既是乙○○所製
      造、持有，警察機關對其自是更加注意，被告對乙○○涉
      犯該案亦甚為清楚，焉有為免遭警查獲，而將系爭槍彈委
      託乙○○代為保管之理？況乙○○亦坦承其被查獲其所製
      造之槍彈後，因感到害怕，曾一度於檢察官偵查中誣指上
      開槍彈係被告所有等語（見原審卷(二)第八三頁），從而，
      被告是否有將系爭槍彈交予乙○○保管，更有疑問。
（四）被告曾於九十五年八月二十五日，在臺北市西門町某不知
      名玩具模型槍店購置仿半自動手槍製造之槍身、彈匣、復
      進簧、復進簧桿及土造金屬槍管之手槍一枝及子彈數十顆
      ，並於是日下午，前往位在臺北市中山區○○○路○段一
      ０九號之行天宮開槍射擊關公神像，並於九十五年九月十
      六日凌晨，將其所持有之上開仿半自動手槍製造之槍身、
      彈匣、復進簧、復進簧桿及土造金屬槍管之槍枝一枝（缺
      滑套，因射擊後破裂，業已丟棄）及子彈等物品，以保鮮
      膜包裹後，攜至行天宮圍牆外，丟擲至行天宮廣場後離去
      等情，此為被告坦承不諱（見原審卷(二)第四七頁），其因
      上開行為而犯刑法第一百五十一條之恐嚇公眾罪（所涉違
      反槍砲彈藥刀械管制條例案件，則經檢察官移送本院併案
      審理），並經本院以九十六年度上訴字第一六六二號判處
      有期徒刑六月確定，有該判決存卷可佐（見原審卷(二)第一
      三九至一五三頁）。是倘被告確於九十五年七月中旬將系
      爭槍彈寄放在乙○○處，則事後有用槍之必要時，自可逕
      向乙○○索回，而無另行購置槍彈為上開犯行之必要。是
      乙○○所稱被告將槍寄託之情節，與被告事後另行購槍犯
      案之事實互核，亦有不合情理之處。
（五）被告堅稱乙○○係其員工，上班時躲在房間昏睡，被伊查
      到施用毒品，伊乃予以責備，乙○○不高興，始行離職，
      事後乙○○乃予誣告等語（見原審卷(二)第四七頁）。而乙
      ○○確曾於工作時施用毒品，且被告有責之以「不該碰的
      東西不要碰」等情，已據乙○○坦承在卷（見原審卷(二)第
      八四頁），則被告前揭所辯，自非全然無據。雖乙○○於
      本院改稱伊係見公司經營不善始行離職，並於離職後始開
      始吸毒云云（見本院卷第八六頁正反面），惟此與其於原
      審所證其於工作時有吸毒為被告發現，且因工作不適合始
      行離職等語（見原審卷(二)第八十、八四頁）不符，自不足
      為被告不利之認定。
（六）被告於本院審理時，要求測謊，以證明其清白。經本院送
      請法務部調查局作測謊鑑定，該局以「被告精神耗弱，患
      有精神分裂症，不符測謊條件」為由退回，有法務部調查
      局九十七年十月二十一日調科參字第０九七００四二九九
      三０號函在卷可稽（見本院卷第六五頁），附說明之。
五、綜上所述，被告上開辯解尚非無據，上開槍彈是否被告委託
    乙○○保管仍有合理之懷疑存在，依公訴人所提出之證據，
    尚不足為不利於被告之認定。此外，復無其他積極證據足認
    被告有前揭被訴之犯行，自屬不能證明被告犯罪，按諸「罪
    證有疑，利歸被告」及「無罪推定」之法則，原審因而為被
    告無罪之諭知，其認事用法，俱無違誤。檢察官上訴意旨仍
    執陳詞，以乙○○始終指稱扣案槍彈係被告交付，並無疑義
    ；乙○○唯一接觸持有多數槍彈之人乃僅有被告一人，其所
    持有之槍彈若非由被告所託交，實無其他貨源；另乙○○所
    稱因聯絡不到被告，怕事跡敗露而攜槍彈外出欲予以拋棄，
    乃因不知如何處理所做之處置，亦屬常理；原審於審理時未
    傳喚陳泰谷，即否定其於偵查中之證詞，顯未盡調查之能事
    云云，指摘原判決不當。惟認定不利於被告之事實，須依積
    極證據，苟積極證據不足為不利於被告事實之認定時，即應
    為有利於被告之認定，更不必有何有利之證據。查原審確已
    傳喚陳泰谷到庭進行對質詰問，有審判筆錄在卷可憑（見原
    審卷(二)第八七至九三頁），檢察官認原審未傳喚陳泰谷進行
    調查云云，已屬無據，且其就乙○○所持有之槍彈若非被告
    所託交，實無其他貨源部分並未舉證以實其說，純係出乎揣
    測，無從說服本院形成被告有罪之心證，檢察官未察，猶執
    陳見，提起上訴，不能認為有理由，應予駁回。
六、本件既維持原審為被告無罪之判決，駁回檢察官之上訴，則
    檢察官移送併案部分（臺灣板橋地方法院檢察署九十七年度
    偵字第一二五七一至一二五七五號），本院自屬無從併予審
    究，應退由檢察官另為適法之處理，併指明之。
本案經檢察官賴俊雄到庭執行職務。
據上論斷，應依刑事訴訟法第三百六十八條，判決如主文
中    華    民    國    97    年    11    月    19    日
                 刑事第十八庭審判長法  官  吳鴻章
                                   法  官  周政達
                                   法  官  徐昌錦
以上正本證明與原本無異。
檢察官如不服本判決，應於收受送達後10日內向本院提出上訴書
狀，其未敘述上訴之理由者並得於提起上訴後10日內向本院補提
理由書（均須按他造當事人之人數附繕本）「切勿逕送上級法院
」。
                                    書記官  王韻雅
中    華    民    國    97    年    11    月    19    日


司法院資訊處製作；財團法人民間司法改革基金會備份。
